【裁判字號】    99,監,144
【裁判日期】    990809
【裁判案由】    處分受監護人不動產
【裁判全文】
臺灣士林地方法院民事裁定
      99年度監字第144號
聲  請  人  戊○○
上列聲請人聲請處分受監護人不動產事件，本院裁定如下：
    主  文
受監護宣告之人丁○○所有坐落於臺北市○○區○○段一小段64
1 地號、地目：建、面積：90平方公尺、權利範圍：420 分之3
之土地，准予變賣。
變賣所得價金應存入受監護宣告之人丁○○於陽信銀行蘭雅分行
第000000000000號帳戶。
聲請程序費用由受監護宣告之人丁○○之財產負擔。
    理  由
一、本件聲請意旨略以：聲請人為禁治產人丁○○之子，禁治產
    人因腦中風，雖延醫診治仍不見起色，已達心神喪失致無法
    處理自己事務之程度，前經鈞院以94年度禁字第131 號裁定
    宣告為禁治產人，且家長即聲請人依法為其監護人。現因禁
    治產人名下坐落於臺北市○○區○○段一小段641 地號土地
    共有人逾3 分之2 同意出售，而禁治產人僅持有部份權利，
    無法做其他更好之利用，茲為籌措禁治產人之醫療、看護等
    費用，爰依民法第1101條第2 項第1 款之規定聲請許可變賣
    禁治產人丁○○之上開共有土地等語。
二、按監護人對於受監護人之財產，非為受監護人之利益，不得
    使用、代為或同意處分。監護人為下列行為，非經法院許可
    ，不生效力：(一)代理受監護人購置或處分不動產。(二)代理受
    監護人，就供其居住之建築物或其基地出租、供他人使用或
    終止租賃。民國98年11月23日修正生效之民法第1101條第1
    項、第2 項定有明文。次按，民法總則中華民國97年5 月2
    日修正之條文施行前，已為禁治產宣告者，視為已為監護宣
    告，並於修正施行後，適用修正後之規定；民法規定之禁治
    產或禁治產人，自修正施行後，一律改稱為監護或受監護宣
    告之人；施行前所設置之監護人，於修正施行後，適用修正
    後之規定；修正之民法總則第14條至第15條之2 及民法親屬
    編第4 章之規定，自公布後1 年6 個月施行。民法總則施行
    法第4 條第2 項、第4 條之1 、第4 條之2 、民法親屬編施
    行法第14條之2 、第14條之3 亦有明文。
三、本件聲請人戊○○為禁治產人丁○○之監護人，禁治產人丁
    ○○於98年11月23日修正之民法總則編、親屬編及相關修正
    條文生效施行後，視為已為監護宣告，修正施行前所設之監
    護人，應適用修正後之規定，合先敘明。本件聲請人主張上
    揭事實，業據提出本院94年度禁字第131 號裁定影本、土地
    謄本、受監護宣告人丁○○之財產清冊、全國財產稅總歸戶
    財產查詢清單、財政部臺北市國稅局財產歸屬資料清單、病
    症暨失能診斷證明書、陽信銀行蘭雅分行存摺影本等件為證
    ，復經本院調閱94年度禁字第131 號案卷查核無誤。又本院
    依職權調取受監護宣告人丁○○之財產所得明細結果，受監
    護宣告人丁○○名下除上揭不動產外，尚有臺北市士林區房
    屋及土地5 筆、投資3 筆，98年度亦有租賃所得132,000 元
    ，有稅務電子閘門財產所得調件明細表在卷可稽，堪信聲請
    人主張為真實。本院審酌受監護宣告人丁○○名下仍有數筆
    不動產，本次聲請變賣部分僅為其中1 筆，且與他人共有，
    所佔應有部分甚少，而其現金存款不多，確有難以長期支應
    生活所需之虞，況受監護宣告人丁○○之全體子女甲○○、
    丙○○、乙○○、己○○等均表示同意變賣該筆土地（見99
    年7 月22日非訟事件筆錄），因認聲請人主張為受監護宣告
    人之利益，有變賣其財產之必要，尚非無據，爰准聲請變賣
    上開受監護宣告之人丁○○所有如主文所示之不動產。又為
    保護、增進受監護宣告人之利益，及有利於監督監護人行為
    ，爰併予諭知處分變賣不動產所得之價金應存入受監護宣告
    人名下之陽信銀行蘭雅分行第000000000000號帳戶內，附此
    敘明。
四、依非訟事件法第21條第1 項、民法第1103條第1 項後段，裁
    定如主文。
中    華    民    國    99    年    8     月    9     日
                    家事法庭法  官  詹朝傑
以上正本係照原本作成。
如對本裁定抗告，應於裁定送達後10日內向本院提出抗告狀。
中    華    民    國    99    年    8     月    9     日
                            書記官  劉雅萍

司法院資訊處製作；財團法人民間司法改革基金會備份。
